臺灣臺南地方法院民事裁定　　　　　　　　96年度抗字第59號
抗　告　人　乙○○
相　對　人　國泰世華商業銀行股份有限公司
法定代理人　甲○○
代　理　人　丙○○
上列當事人間請求拍賣抵押物事件，抗告人對於民國96年5月18
日本院台南簡易庭96年度拍字第714號裁定提起抗告，本院裁定
如下：
    主  文
抗告駁回。
抗告程序費用新台幣壹仟元由抗告人負擔。
    理  由
一、本件相對人於原審聲請及於本院以：
  (一)抗告人於民國94年 3月22日以其所有門牌號碼台南市○區○
    ○路326巷1弄9號房屋及其所坐落之基地（下簡稱系爭不動
    產）為擔保，設定本金最高限額新台幣（下同）5,400,000
    元抵押權予相對人，約定抵押權存續期間自94年3月22日起
    至134年3月22日止，並於94年3月22日向相對人借款3,150
    ,000 元900,000元450,000元，約定利息按年息百分之
    2.627.929.92機動計算，借款期限為20 年10年
    5年，均按月平均攤還本息，如一期未依約定清償，抗告
    人喪失期限利益，全部債務視為到期，詎抗告人就借款自
    96年2月23日起、借款自96年3月23日起、借款自96年3
    月23日起未按期繳納本息，全部債務視為全部到期，抗告人
    尚積欠相對人本金2,933,860元774,266元297,113元
    ，爰聲請拍賣系爭不動產抵押物。
  (二)相對人聲請拍賣抵押物時，抗告人積欠已到期之本息為96年
    2月23日、96年3月23日等2期，96年4月份亦未按期繳納，依
    約定全部債務視為到期，縱其後抗告人已陸續繳納上開分期
    應繳款，惟相對人為保障債權實現，仍得依約定聲請拍賣抵
    押物取償。原審法院以相對人之聲請於法並無不合，據以准
    許相對人拍賣系爭不動產抵押物之聲請，即無不當，抗告人
    之抗告，並無理由。為此，求為駁回抗告等語。
二、抗告意旨以：抗告人僅遲延給付已到期之本息數期而已，且
    已於96年3、4月間陸續就已到期之本息全部清償完畢，至今
    均按期繳納，相對人僅因抗告人遲延給付數期，即聲請拍賣
    抵押物，有欠公允，原審遽然裁定准予拍賣系爭不動產，顯
    屬有誤，為此提起本件抗告，請求廢棄原裁定等語。
三、按扺押權人，於債權已屆清償期而未清償者，得聲請法院拍
    賣抵押物，就其賣得價金而受清償；民法第873條第1項定有
    定有明文。是抵押權人依此項規定聲請拍賣抵押物係屬非訟
    事件，法院所為准駁之裁定，無確定實體法上法律關係存否
    之性質，於債權及抵押權之存否無既判力，故袛須其抵押權
    已經依法登記，且債權已屆清償期而未受清償，法院即應為
    准許拍賣抵押物之裁定，至對於此項法律關係有爭執之人，
    為求保護其權利，不妨提起訴訟，以求解決，不得僅依抗告
    程序聲明其爭執，並據為廢棄拍賣抵押物裁定之理由（最高
    法院51年10月8日民刑庭總會決議(三)參照）。
四、經查：
  (一)本件相對人聲請之事實，業據其提出他項權利證明書、抵押
    權設定契約書及其他約定事項、消費性房屋抵押借款暨擔保
    透支約定書、增補替代合約、土地及建物登記謄本、交易明
    細表各1件為證，抗告人亦自承相對人聲請拍賣抵押物之前
    ，確有遲延繳納96年2月23日、96年3月23日及96年4月23 日
    應繳納本息之情事，核與相對人之所提出抗告人交易明細表
    相符，堪信為真。依兩造於94年3月22日簽訂之貸款契約書
    第3章約定條款第4條約定：「甲方（即抗告人）對乙方（即
    相對人）所負一切債務，如有下列情形之一，乙方得隨時減
    少本借款之額度，或視為全部到期：(一)任何一宗債務不依約
    清償本金時。」等語，抗告人既未依約定清償上開各期本息
    ，依兩造約定，全部債務視為到期，依上開說明，抵押權擔
    保之債權已屆清償期而未清償，相對人自得聲請法院拍賣抵
    押物。抗告意旨雖以其已陸續清償已到期而未清償之債務云
    云，惟抵押權人聲請拍賣抵押物既屬非訟事件，法院就形式
    上審查結果，相對人之聲請確已符合實行抵押權之要件，自
    應為准許拍賣抵押物之裁定，且法院形式上審查是否符合實
    行抵押權之要件而為准駁之裁定，並無確定實體法上法律關
    係存否之性質，抗告人如就實體事項仍有爭執，非本件拍賣
    抵押物事件程序所得審究，應由抗告人另行起訴，以確認兩
    造間之實體上法律關係之爭執，抗告人據以提起抗告，即乏
    所據。從而，原審所為准許拍賣抵押物之裁定，洵屬正當，
    抗告人提起本件抗告，請求廢棄原裁定，為無理由，應予駁
    回。
五、末按依法應由關係人負擔費用者，法院裁定命關係人負擔時
    ，應一併確定其數額。前項費用之負擔有相對人者，準用民
    事訴訟法有關訴訟費用之規定。又訴訟費用，由敗訴之當事
    人負擔，非訟事件法第24條第1項、同法第21條第2項及民事
    訴訟法第78條分別定有明文。本件抗告業經駁回在案，依上
    開法條規定，本院應予確定非訟費用額。茲因抗告人提起
    本件抗告，除繳納抗告費新臺幣1,000元外，未有其餘非訟
    費用之支出。是以，本件應由敗訴之抗告人負擔之非訟費用
    額確定為1,000元。
六、據上論結，本件抗告為無理由，依非訟事件法第46條、第21
    條第2項、第24條第1項，民事訴訟法第495條之1第1項、第
    449條第1項、第78條，裁定如主文。
中　　華　　民　　國　　96　　年　　8　　 月　　9 　　日
                  民事第五庭    審判長法　官　高榮宏
                                      法　官　許蕙蘭
                                      法　官　童來好
以上正本證明與原本無異
如不服本裁定，僅得於收受本裁定正本送達後10日內，以適用法
規顯有錯誤為理由，向本院提出再抗告狀，（須附繕本一份及
繳納再抗告裁判費新台幣1,000元），經本院許可後始可再抗告。
中　　華　　民　　國　　96　　年　　8　　月　　 9 　　日
                                書記官　卓春成
